臺灣高等法院臺中分院刑事判決　　　 100年度上易字第1174號
上　訴　人　臺灣彰化地方法院檢察署檢察官
被　　　告　賴育麟
　　　　　　林俊寬
　　　　　　陳威成
　　　　　　林建廷
上列上訴人因被告犯傷害等案件，不服臺灣彰化地方法院一００
年度易字第八０三號中華民國一００年七月二十七日第一審判決
（起訴案號：臺灣彰化地方法院檢察署一００年度偵字第三三三
一號），提起上訴，本院判決如下：
    主    文
上訴駁回。
    事    實
一、按依刑事訴訟法第三百五十條、第三百六十一條、第三百六
    十二條、第三百六十七條規定，不服地方法院之第一審判決
    而上訴者，須提出上訴書狀，並應敘述具體理由，為上訴必
    備之程式；其所提出之書狀未敘述上訴理由，或僅曾以言詞
    陳述上訴理由者，均應於上訴期間屆滿後二十日內補提理由
    書於第一審法院。第一審法院經形式審查，認逾期未補提上
    訴理由者，應定期間先命補正；逾期未補正者，為上訴不合
    法律上之程式，應以裁定駁回。倘已提出上訴理由，但所提
    非屬具體理由者，則由第二審法院以上訴不合法律上之程式
    ，判決駁回。而所謂具體理由，必係依據卷內既有訴訟資料
    或提出新事證，指摘或表明第一審判決有何採證認事、用法
    或量刑等足以影響判決本旨之不當或違法，而構成應予撤銷
    之具體事由，始克當之（例如：依憑證據法則具體指出所採
    證據何以不具證據能力，或依憑卷證資料，明確指出所為證
    據證明力之判斷如何違背經驗、論理法則）；倘僅泛言原判
    決認定事實錯誤、違背法令、量刑失之過重或輕縱，而未依
    上揭意旨指出具體事由，或形式上雖已指出具體事由，然該
    事由縱使屬實，亦不足以認為原判決有何不當或違法者（例
    如：對不具有調查必要性之證據，法院未依聲請調查亦未說
    明理由，或援用證據不當，但除去該證據仍應為同一事實之
    認定），皆難謂係具體理由，俾與第二審上訴制度旨在請求
    第二審法院撤銷、變更第一審不當或違法之判決，以實現個
    案救濟之立法目的相契合，並節制濫行上訴（最高法院九十
    七年度臺上字第八九二號刑事判決意旨參照）。是以上訴人
    之上訴書狀或補提之上訴理由書，雖有敘述上訴理由，惟並
    未具體敘述第一審判決有上述違法、不當情形，即與未敘述
    具體理由無異，其所為上訴，即不符合上訴之法定要件。
二、本件檢察官聲請簡易判決處刑意旨略以：賴育麟因細故對陳
    俊魁心生不滿，竟夥同林俊寬、陳威成及林建廷等人，基於
    傷害人身體及毀損之犯意聯絡，於民國九十九年九月七日晚
    間六時三十分許，共同前往陳俊魁所任職址設彰化縣員林鎮
    ○○路八十三巷六弄七號「基源營造事務所」理論，賴育麟
    等人分持安全帽及木棒共同毆打陳俊魁，造成陳俊魁受有頭
    部外傷合併腦震盪、左上眼瞼撕裂傷、右上肢撕裂傷及右側
    肢體多處挫傷及擦傷等傷害，再由賴育麟持木棍砸毀陳俊魁
    所管領上開地點玻璃大門，足以生損害於陳俊魁，因認被告
    郭育麟、林俊寬、陳威成、林建廷共同涉犯刑法第二百七十
    七條第一項之傷害罪嫌及刑法第三百五十四條之毀損罪嫌。
    因上開傷害及毀損罪，均屬告訴乃論之罪，而上開傷害罪，
    業據告訴人陳俊魁於第一審辯論終結前具狀撤回對於被告四
    人之告訴，有刑事撤回告訴狀四份附卷可稽【見原審卷第十
    五頁】；又上開毀損案，因毀損之大門並非陳俊魁所有，而
    係基源營造股份有限公司所有，陳俊魁既非所有權人，其所
    提出之告訴自不生法律上之效力，而綜觀卷內基源營造股份
    有限公司亦未有提出告訴或委請陳俊魁提出告訴之紀錄，則
    本案毀損部分應屬未經告訴等情，原審法院乃改依通常程序
    審理，不經言詞辯論而將該案諭知不受理之判決。本院從形
    式上觀察該判決並無任何採證認事、用法不當或違法。
三、本件原審判決書於一００年八月十日送達於上訴人，嗣上訴
    人於一００年八月十五日之上訴期間內提起第二審上訴，其
    上訴理由略以：「按刑事訴訟法第二百三十二條規定「犯罪
    之被害人，得為告訴。」所謂犯罪之被害人，指因犯罪行為
    而直接受害之人而言；關於財產法益被侵害時，該財產之所
    有權人固為直接被害人，而對於該財產有事實上管領支配力
    之人，因他人之犯罪行為致其管領支配力受有侵害者，亦不
    失為犯罪之直接被害人，自得為告訴（最高法院八十三年度
    臺上字第四九三九號判決參照）。本件被告四人共同毀損「
    基源營造事務所」之玻璃大門，致令不堪用等情，而陳俊魁
    係對該事務所內物品，具有管理、占有使用之事實上管理力
    之人，陳俊魁既明確提出毀損告訴，即應認本件已為合法之
    告訴。然而，原判決卻記載毀損部分未經告訴，置被告毀損
    罪於不論，原判決認事用法尚嫌未洽。」等語，提起上訴。
    惟查：基源營造股份有限公司之代表人為施銀柱，公司址設
    於台中市○○區○○路一段二二三號一樓，此有原審卷第二
    十三頁附卷之公司基本資料查詢可稽，又該公司在彰化縣員
    林鎮○○路八十三巷六弄七號設有「基源營造事務所」，陳
    俊魁係在「基源營造事務所」上班，而被告四人所毀損「基
    源營造事務所」之玻璃大門，應屬基源營造股份有限公司所
    有之財物，而對上址玻璃大門具有事實上管領支配力之人，
    則係該處之工地負責人，是以被告四人於一００年七月十日
    係與基源營造股份有限公司之工地負責人劉錦昌達成和解，
    此有和解書一紙在卷可憑（見原審卷第二十五頁），亦可知
    對上開玻璃大門具有具有事實上管領支配力之人係劉錦昌，
    並非陳俊魁，陳俊魁非告訴權人，是以陳俊魁所提出之毀損
    告訴並不合法，自不生法律上之效力；再觀諸卷內資料，基
    源營造股份有限公司之代表人於警詢、偵查中或原審審理中
    亦未有向偵查機關提出告訴或委請陳俊魁提出告訴之紀錄，
    是可知本件毀損罪部分係未經告訴無訛。綜上所述，刑事之
    毀損罪是為告訴乃論之罪，而遭毀損物品之被害人既未提出
    告訴，則本件毀損部分顯應為不受理判決。本院審酌上情，
    認原審判決調查之結果，於判決內已具體說明本件公訴不受
    理之理由，及其憑以認定之證據，客觀上並無何違法或不當
    之處，揆諸前揭說明，本件上訴顯無具體理由，不合法定程
    式，應予駁回，並不經言詞辯論為之。
五、據上論斷，應依刑事訴訟法第三百六十七條前段、第三百七
    十二條，判決如主文。
中    華    民    國    100    年    9    月    21    日
            刑事第三庭    審判長法  官  王  增  瑜
                                法  官  唐  光  義
                                法  官  曾  佩  琦
上列正本證明與原本無異。
不得上訴。
                                書記官  陳  玫  伶
中    華    民    國    100    年    9    月    21    日